臺灣臺中地方法院民事判決　九十三年度訴字第二五九四號
　　原　　　告　　深圳市彩訊貿易有限公司
　　法定代理人　　甲○○
　　訴訟代理人　　許家瑜律師
　　被　　　告　　貝多芬影視有限公司
　　法定代理人　　乙○○
　　訴訟代理人　　黃英傑　律師
　　複　代理人　　楊淑琍　律師
當事人間損害賠償事件，本院於九十四年三月十六日言詞辯論終結，判決如下：
    主    文
原告之訴及假執行之聲請均駁回。
訴訟費用由原告負擔。
    事實及理由
壹、程序部分
    按有權利能力者，有當事人能力。又非法人之團體，設有代表人或管理人者，有
    當事人能力。民事訴訟法第四十條第一項、第三項定有明文。足見實體法上之權
    利能力與訴訟法上之當事人能力並不盡相同，實體法上有權利能力者固有訴訟法
    上之當事人能力，然非謂實體法上無權利能力者即在訴訟法上無當事人能力。民
    法等實體法，為使國家實施監督，限於主管機關認可者始具備法人格，惟此無法
    達到有效解決紛爭之目的，故在訴訟法例外規定非法人團體設有代表人或管理人
    者，亦有當事人能力。又未經認許其成立之外國法人，不能認其為法人，在我國
    並無權利能力。但未經認許其成立之外國法人，雖不能認其為法人，然仍不失為
    非法人團體，苟該非法人團體設有代表人或管理人者，依民事訴訟法第四十條第
    三項之規定，自有當事人能力，仍認為其為非法人之團體而有當事人能力，有最
    高法院五十年台上第一八九八號判例可參。本件原告為未經台灣地區認許成立及
    經許可為法律行為之大陸地區企業法人，依兩岸關係條例第七十條之規定，在台
    灣地區應無權利能力，又兩造系爭法律行為之作成方式係以電話及傳真為之，作
    成地點非在台灣，原告無從依同條例第七十一條之規定而取得權利能力，原告在
    台灣地區固無權利能力，但不能因此遽認原告在台灣地區並無訴訟法上之當事人
    能力。原告未經台灣地區認許其成立，雖不能認其為法人，然不失為非法人之團
    體，其設有代表人甲○○，依民事訴訟法第四十條第三項之規定，自有當事人能
    力。至兩岸關係條例第七十條規定「未經許可之大陸地區法人、團體或其他機構
    ，不得在臺灣地區為法律行為。」該條文所指之「法律行為」應僅指實體法上之
    法律行為，不兼括訴訟法上之法律行為。蓋不作如此解釋，則兩岸關係條例第七
    十一條，未經許可之大陸地區法人、團體或其他機構，以其名義在臺灣地區與他
    人為法律行為者，其行為人就該法律行為，應與該大陸地區法人、團體或其他機
    構，負連帶責任之規定將形同具文：且香港澳門關係條例第三十九條規定：「未
    經許可之香港或澳門法人、團體或其他機構不得在臺灣地區為法律行為」，與兩
    岸關係條例第七十條規定相同，依實務之見解，該條所謂「法律行為」，亦僅指
    實體法上之法律行為，不兼括訴訟法上之法律行為而言（參照最高法院九十一年
    度台上字第二六四七號、九十二年度台簡上字第四號判決）。是以，本件原告應
    為非法人團體，仍有當事人能力，合先明。
貳、實體部分
一、原告主張：原告深圳市彩訊貿易有限公司，於民國（下同）九十二年十月間接獲
    第三人馳迅國際股份有限公司（下稱馳迅公司）購買八十萬片空白光碟片後，隨
    即於九十二年十一月三十一日以電話及傳真方式，向被告貝多芬影視有限公司訂
    購八十萬片空白碟片，且約定良率必須達到９５％之品質，並以新台幣三百七十
    六萬二千元成立買賣契約，原告於九十二年十一月二十四日及九十二年十二月十
    六日先後匯入訂金一百十萬元及尾款二百六十六萬二千元，嗣後被告透過高雄港
    出口至泰國曼谷港交付予馳迅公司之光碟片，均有厚度不足、印刷不良且模糊、
    正反面錯置及燒錄倍數不足瑕疵，良率未達９５％，第三人馳迅無法銷售，致原
    告除賠償已收受之訂金外，尚賠償第三人馳迅公司美金七萬元，被告交付之物欠
    缺擔保之良率及品質，致原告受有損害，爰依買賣關係，請求被告賠償所受之價
    金損害三百七十六萬二千元，及原告賠償馳迅公司所支付之關稅、搬櫃費計五十
    萬六千五百六十七點四泰銖，合許新台幣四十一萬八千四百七十五元。原告雖曾
    收受被告交付之三十六萬元，然雙方間就買賣糾紛之理賠一事，並未達成和解，
    僅扣除已收受之金額，被告尚應賠償三百八十二萬零四百七十五元及利息。
二、被告則以：與原告間存在八十萬片光碟片之買賣契約，並已收受原告交付之三百
    七十六萬二千元價金，所交付之光碟片雖有印刷不佳之瑕疵，然並無良率未達９
    ５％之情事，且雙方就上開八十萬片光碟片之買賣糾紛，於九十三年二月九日以
    美金一萬八千元達成索賠協議，被告並已依約先行將其中三十六萬元匯入原告指
    定之帳戶，原告就本件商品瑕疵自不得再主張損害賠償等語，資為抗辯。
三、兩造不爭執之事實：
　　原告於九十二年十一月二十四日款定金一百十萬元予被告，向被告訂購ＹＡＭ
　　Ａ品牌Ａ級空級白光碟片六十萬片及無印刷品牌Ｃ級空白光碟片二十萬片，原告
　　並於九十二年十二月十六日將尾款二百六十六萬二千匯予被告，被告並於九十二
　　年十二月十六日將空白光碟片由高雄港出口交付泰國馳迅公司。
四、得心證之理由：
　　本件兩造爭執之處，應在於（一）雙方就買賣契約約定之品質為何？有無未達約
　　定品質之情形？（二）就買賣契約所生之賠償爭議，是否已達成和解？
（一）雙方買賣契約約定之品質為何？有無未達約定品質之情形？
　１、原告主張向被告訂購之八十萬片光碟片，約定良率均在９５％以上之事實，固
      據提出訂購確認單為證，被告對於Ａ級片需達良率９５％一事雖不爭執，惟否
      認Ｂ級片亦需達９５％之良率，並辯稱該二級光碟片之價格不同，自無相同良
      率之約定等語置辯，經查：本件原告乃貿易商，並非生產者，於接獲客戶之訂
      單後，即找尋廠商生產製造客戶所需之商品，又不同等級之商品，在商場上自
      有不同之價格，被告自無收取較低價格而提供較高等級商品之必要；原告接獲
      第三人馳迅公司之訂貨後，即轉向被告訂購馳迅公司所需之貨物，是以原告所
      訂購之商品，自無逾越買方所需商品數量及品質之理，且依原告提出附卷之向
      第三人馳迅公司之報價單，該報價單上載明訂購項目有水藍片Ａ級、六十萬片
      （600000PCS)及無印刷白金片Ｃ級、二十萬片（200000PCS），並備註Ａ級片
      良率在９５％以上，Ｃ級片良率在８０％以上，刻錄位數均四十位以上等字樣
      顯見，原告之客戶並未要求二級光碟片即無印刷白金片Ｃ級，二十萬片亦需具
      備９５％之良率，再佐以原告提出於九十三年二月四日向被告公司傳真文，亦
      僅載「本公司向貴公司所訂購之６０萬片Ａ級、９５％良率之水藍片．．．．
      」等字樣，亦證本件買賣商品具備良率９５％，應僅限於其中六十萬片之Ａ級
      光碟片，並不及於另外二十萬片之無印刷光碟片，被告所辯應堪信為真正，系
      爭買賣契約約定之品質應係Ａ級片光碟片需具９５％良率，灼然甚明。
　２、原告主張被告生產交付之光碟片，有厚薄不一、印刷不良且模糊、正反面錯置
　　　及燒錄倍數不足等瑕疵，並不具備所保證９５％良率之品質之事實，核與證人
      即馳迅公司在台灣負責人林丸善證述向原告訂購之碟片有印刷不良、錯誤及倍
      數不足等瑕疵，瑕疵比例達百分之三十，已屬Ｃ級品等情相符，且觀附卷被告
      公司製作之索賠協議書，亦詳載「．．訂購ＣＤ－ＹＡＭＡ品牌６０萬片出口
      泰國，雙方言明良率９５％，貨到泰國，經客戶檢驗良率低於９５％，．．」
      等字樣，顯見被告所交付之６０萬片Ａ級光碟片，確實有良率未達９５％之事
      實，被告空言否認，要無可取。
（二）買賣契約所生之賠償爭議，是否已達成和解？
 １、 本件原告向被告訂購之商品送達泰國經馳迅公司收受後，業已發現商品有印刷
      不良、正反面錯置等良率未達９５％以上之瑕疵，而上開事實，原告於九十三
      年二月四日業已知悉，並將上開厚薄不一，塗料品質不良，內容量不足７００
      ＭＢ、拷貝速度均無法達３０Ｘ、印刷部分明顯版面破損、上片沾粘下片成光
      面髒污無法使用等瑕疵情事，於九十三年二月四日傳真告知被告，復於九十三
      年二月九日接獲被告傳真就瑕疵願以美金一萬八千元賠償之協議書，均有原告
      傳真與被告公司之傳真稿及被告傳真與原告公司之之傳真文在卷可按，原告就
      本件買賣契約被告交付之光碟片已發生瑕疵之事實，於九十三年二月九日接獲
      被告傳真之索賠協議時已知之甚詳，實難諉為不知；雖證人即原告公司在台灣
      負責採買事宜之沈文良一再證述被告傳真索賠協議書時，只知有印刷不良之問
      題，事後才發現有厚薄不一、倍數不足及正反面印刷錯誤等問題等語，顯與原
      告書立之傳真內容不符，自不可採。
 ２、 次按原告既知悉該批貨品有上述瑕疵存在，除於九十三年二月四日先行傳真告
      知被告外，嗣於九十三年二月九日接獲被告傳真之索賠協議書後，隨即收受被
      告交付之三十六萬元一事，為原告所不爭，雖以協議書上並未簽名，雙方協議
      自未成立等語置辯；惟查，依證人沈文良證述：「我前往視察之後，客人原本
      要退貨，陳先生希望折價，所以以每片降０點０三美元，我告訴陳先生後，回
      臺灣之後，陳先生就傳真這張協議書給我」、「在九十二年二月收到協議書時
      ，我們公司當時有四個貨櫃與被告公司往來，第一個貨櫃出問題，所以當時我
      也同意對方先給付三十六萬元，後續的款項由後面的貨櫃貨款扣除，當時款項
      是先匯到我孩子的戶頭，我再轉換美金帶到大陸的彩訊公司，三十六萬元是二
      月九日當天就匯過來，在這過程中，我有陸續接到國外廠商反應碟片的問題」
      等語（見九十四年三月十六日審判筆錄），原告於收到被告傳真之索賠協議書
      時，既已知悉貨物瑕疵情形，並由台灣之代表人沈文良提供帳戶供被告入三
      十六萬元，且同意後續款項由爾後貨櫃貨款中扣除，被告均依索賠協議書內容
      所載金額及交付方式，將款項交付原告，原告亦如數收受，顯然雙方就瑕疵理
      賠內容已達成協議，否則實難理解協議書中索賠一方即原告何需告知帳戶供被
      告入款項，而協議書中賠償之一方即被告又何需將協議款項之一部分即三十
      六萬元先行交付原告？本件原告於九十三年二月四日既已被告商品有印刷不良
      、厚薄不一、正反面錯置、燒錄倍數不足等未達９５％良率之瑕疵及上開瑕疵
      之損失應由被告承受一事，先行告知被告，並於九十三年二月九日接獲被告傳
      真之索賠協議書時，責由原告公司在台灣之代表人沈文良依協議書內容所載，
      取得被告入之款項，均詳述如前，按「當事人互相表示意思一致者，無論其
      為明示或默示，契約即為成立。」民法第一百五十三條定有明文。本件雙方就
      索賠協議契約中賠償事由－甲方（指原告）於二００三年十一月三十日向乙
      方（指被告）訂購理賠數額ＣＤ－ＲＹＡＭＡ品牌六十萬片出口泰國，雙方言
      明良率９５％，貨到泰國，經客戶檢驗　良率低於９５％及和解內容－甲乙
      雙方協議由乙方每片降價０．０３美元賠償甲方（誤書為乙方），總計一萬八
      千美金等和解契約之必要之點均已記載明確，且為二造所明知，再佐以雙方就
      和解之履行方式，並協議如下：「一萬八千美元，今甲方資金週轉需要，要求
      乙方先付台幣三十六萬元給甲方供週轉用，餘款再由下次出貨中扣除」，原告
      並已收受被告交付之三十六萬元，足見雙方就協議契約內容已達成一致，又和
      解契約並不以書面為其成立生效要件，協議契約既因雙方意思表示一致而成立
      ，則原告是否於協議書上簽名，自無影響雙方協議之成立與否。
　３、本件原告就雙方買賣瑕疵之理賠一事既已達成和解，依民法第七百三十七條之
      規定，原告自已拋棄原本對於被告公司之債務不履行損害賠償權利，雖於和解
      後，始接獲客戶馳迅公司之鉅額索賠，然和解當時所依據之文件既無偽造或變
      造，且馳迅公司之索賠乃本於與原告間之契約關係所為，此均與被告無涉，自
      不得再依買賣契約，請求被告負債務不履行之損害賠償責任。
五、綜上所述，原告依買賣契約債務不履行之法律關係，請求被告損害賠償責任，為
    無理由，應予駁回；又其訴既經駁回，其假執行之聲請亦失所附麗，併予駁回。
六、本件事證已臻明確，兩造其餘主張陳述及所提證據，經審酌核與判決結果無影響
    ，爰不一一贅述，附此敘明。
七、結論：本件原告之訴為無理由，依民事訴訟法第七十八條，判決如主文。
中　　　華　　　民　　　國　　九十四　　年　　　三　　　月　　三十  　　日
　　　　　　　　　　　　　　　　　臺灣臺中地方法院民事第三庭
~B法　　　官　林靜芬
正本係照原本作成。
如對本判決上訴，須於判決送達後廿日內向本院提出上訴狀（須附繕本）。
中　　　華　　　民　　　國　　九十四　　年　　　三　　　月　　三十  　　日
~B法院書記官
